【裁判字號】    97,上更(一),218
【裁判日期】    970909
【裁判案由】    違反槍砲彈藥刀械管制條例
【裁判全文】
臺灣高等法院臺中分院刑事判決     97年度上更(一)字第218號
上  訴  人
即  被  告  乙○○
                    （現在臺灣臺中監獄執行中）
指定辯護人  本院公設辯護人  賴泰鈞
上列上訴人因違反槍砲彈藥刀械管制條例案件，不服臺灣臺中地
方法院96年度訴字第2532號中華民國96年12月11日第一審判決（
起訴案號：臺灣臺中地方法院檢察署96年度偵字第13577號），
提起上訴，判決後由最高法院發回更審，本院判決如下：
    主  文
上訴駁回。
    事  實
一、乙○○明知具有殺傷力之空氣槍，係槍砲彈藥刀械管制條例
    第四條所規定管制之槍砲，未經許可不得無故持有，仍於民
    國95年1月間某日，在臺中縣豐原市某玩具模型槍店以新台
    幣（以下同）1萬6千元購買空氣槍1支（槍枝管制編號：000
    0000000號），作為打斑鳩之用，即未經許可而繼續持有之
    。嗣於96年5月20日19時許，在臺中市○區○○路372之5號
    友人徐子婷住處附近，乙○○所駕駛之5810-NS號自小客車
    後車廂內為警查獲（起訴書及原判決將查獲地點誤載為徐子
    婷之住處），並扣得上開具殺傷力之空氣槍1支、及不具殺
    傷力之底火一盒。
二、案經臺中市警察局移送臺灣臺中地方法院檢察署檢察官偵查
    起訴。
    理  由
一、訊據上訴人即被告乙○○（以下稱被告）固不否認於上揭時
    地持有空氣長槍為警查獲之事實，惟矢口否認有違反槍砲彈
    藥刀械管制條例之犯行，辯稱：扣案空氣長槍一枝，是伊在
    豐原的玩具手槍店買的，是玩具槍，係伊用來發射ＢＢ彈遊
    戲使用，伊並不知對人體有殺傷力，原審量刑過重，請求從
    輕量刑；氣閥的部分是壞掉的，沒有鋼瓶，槍枝是在車上搜
    到的，不是在徐子婷家中搜到的云云。惟查，被告自警訊、
    偵查及原審中均不否認持有上開空氣長槍1支之事實，且有
    空氣長槍1支扣案足憑，該空氣槍經送請鑑定結果，送鑑空
    氣槍1支（槍枝管制編號：0000000000號），認係空氣槍，
    以外接高壓鋼瓶內之氣體為發射動力，經測試結果，其發射
    彈丸單位面積動能為28.2焦耳／平方公分，有內政部警政署
    刑事警察局96年6月15日刑鑑字第0960083550號槍彈鑑定書
    在卷可稽（見96年度核交字第891號偵查卷第2至4頁）。再
    有關殺傷力之相關數據：依日本科學警察研究所之研究結果
    ，彈丸單位面積動能達20焦耳／平方公分，則足以穿入人體
    皮肉層，此有該鑑驗通知書在卷可憑。因此，本件送鑑之空
    氣槍1支具有殺傷力，足堪認定。被告雖以不知該槍枝具殺
    傷力置辯，惟被告供稱上開空氣槍係以1萬6千元購得，買來
    作為打斑鳩之用等語。是上開空氣槍之價買金額非低，遠逾
    一般模型玩具槍之價格，被告復自承買來作為打斑鳩之用，
    則上開空氣槍既可用來打斑鳩之用，其客觀上對人體自有殺
    傷力，被告對此當有認識，殆無疑問。又扣案之空氣槍既經
    鑑定具有殺傷力，被告所辯該空氣槍之氣閥部分壞掉，且無
    鋼瓶等情，亦無可採。本件事證明確，被告犯行洵堪認定，
    應予依法論科。至於起訴書及原判決將查獲地點誤載為徐子
    婷之住處，雖有欠妥，然對於被告持有空氣槍之犯行，並無
    影響，由本院逕予更正即可，附此敘明。
二、按本件扣案具有殺傷力之空氣槍係屬於槍砲彈藥刀械管制條
    例第4條第1項第1款所稱之空氣槍，被告未經許可持有該空
    氣槍之行為，係犯槍砲彈藥刀械管制條例第8條第4項之未經
    許可持有空氣槍罪。原審審酌被告明知未經主管機關許可不
    得持有槍枝，仍為持有之行為，對社會治安存有潛在之危險
    ，惟其持有上開槍枝僅供射擊鳥類之用，未曾以該槍枝供犯
    罪之用，並未因此造成公眾或他人之現實惡害，所生損害不
    大，且其持有具殺傷力之空氣槍只有1枝，數量非多，犯罪
    情節尚非重大等一切情狀，援引槍砲彈藥刀械管制條例第8
    條第4項，刑法第11條前段，量處被告有期徒刑3年2月，併
    科罰金新台幣5萬元，並依刑法第42條第3項前段，就併科罰
    金刑部分，諭知易服勞役之折算標準。並說明扣案之空氣槍
    1枝（槍枝管制編號：0000000000號）因具有殺傷力，已如
    前述，係屬違禁物，不問屬於犯罪行為人與否，應依刑法第
    38條第2項第2款之規定併為沒收；另扣案底火1盒因不具殺
    傷力，已非違禁物，依法不得沒收。核其認事用法俱無不當
    ，量刑亦稱允洽，辯護人於本院上訴審請求依刑法第59條酌
    減被告之刑，惟刑法第59條之酌量減輕其刑，必須犯罪另有
    特殊之原因與環境等等，在客觀上足以引起一般同情，認為
    即予宣告法定低度刑期尤嫌過重者，始有其適用（最高法院
    45年台上字第1165號判例參照），本件被告非法持有槍枝，
    對社會治安存有潛在之危險，殊無堪資憫恕可言，爰不予酌
    減其刑。被告猶執陳詞否認犯罪而提起上訴，非有理由，應
    予駁回。
據上論斷，應依刑事訴訟法第368條，判決如主文。
本案經檢察官甲○○到庭執行職務。
中    華    民    國    97    年    9     月    9     日
            刑事刑十一庭  審判長法  官  陳  朱  貴
                                法  官  胡  文  傑
                                法  官  郭  同  奇
上列正本證明與原本無異。
如不服本判決應於收受送達後十日內向本院提出上訴狀，其未敘
述上訴之理由者並得於提起上訴後十日內向本院補提理由書（均
須按他造當事人之人數附繕本）。
                                書記官  康  孝  慈
中    華    民    國    97    年    9    月    10   日


司法院資訊處製作；財團法人民間司法改革基金會備份。
